# 子公司为外商投资企业，应付职工奖励及福利基金在合并报表层面的处理！

提问人：tony868lamy 时间：2010-03-11 10:27:32
2009 年外商企业（控股子公司B）当期归属于母公司净利润 10000 ，分红 2000 ，提取奖励基金 100 ，提取盈余公积 1000 ，子公司年初未分配利润为 10000 （假设上期不提盈余公积）；上级母公司A对其的权益份额为90%，其母公司在合并报表层面权益法调整长期股权投资时，子公司B当期提取的职工奖励及福利基金是否作为利润分配-应付职工奖励及福利基金处理？
借：长期股权投资-其他权益变动 -90 贷：利润分配-应付职工奖励及福利基金（按权益份额计算） -90 *在合并报表中再次重现子公司B对职工奖励金及福利基金的分配
借：长期股权投资-损益调整 18000 贷：投资收益（按该子公司报表中归属于母公司净利
润以权益份额计算） 9000 贷：年初未分配利润（ 2009 年以前投资收益） 9000
借：长期股权投资-损益调整 -1800 贷：投资收益（按该公司分红中享有
份额）*该笔与母公司收到的分红（投资收益）对冲 -1800
抵销子公司利润分配表项目
借：投资收益 9000 借：少数股东损益 1000 借：年初未分配利润 10000 贷：提取职工奖励及福利基金 100 贷：
提取法定盈余公积金 1000 贷：对股东的分配 2000 贷：未分配利润 16900
另外，再确认一件事：现行制度（政监会）是否按母公司净利润计提盈余公积？即：合并报表层面抵销子公司提取的盈余公积后，不再按权益份额进行恢复？

回答人：chenyiwei
回复 楼主 tony868lamy 的帖子参照以往原制度下的惯例，子公司提取的职工奖福基金在母公司作权益法核算时应当从净利润中扣除，以扣减本年度奖福基金提取数之后的净利润作为权益法核算的基础，即权益法下投资收益=(子公司净利润-提取的职工奖福基金)*母公司所持股权比例。相应地，在利润分配表上抵销子公司利润分配事项时，不抵销职工奖福基金的提取数。 在新准则下的合并股东权益变动表上列报时，子公司提取的职工奖福基金按股权比例计算应由母公司负担的部分，在“未分配利润”一栏中作为利润分配事项列示，归属少数股东的部分，在“少数股东权益”一栏中作为利润分配事项列示。 按《讲解 2008 》第 583 页中的表述，子公司提取的盈余公积在合并报表层面不予恢复，仅仅是披露合并未分配利润中所包含的子公司盈余公积情况。
[ 本帖最后由 chenyiwei 于 2010-3-11 12:42 编辑 ]

回答人：chenyiwei
回复 藤椅 tony868lamy 的帖子在原制度下，遇到有子公司提取职工奖福基金的情形，在母公司进行权益法核算时，作为计算基础的子公司净利润中需要扣减当期计提的职工奖福基金，这样会导致合并层面的净利润大于母公司个别报表层面在对子公司进行权益法核算之后的净利润，差额为该外商投资子公司计提的职工奖福基金（全额，不仅仅是按持股比例计算归属母公司的部分；并假定母子公司之间无内部交易未实现损益），然后在合并利润分配表上的“提取职工奖福基金”项目中全额扣除子公司本期提取的职工奖福基金，这样合并报表层面的期末未分配利润与母公司个别报表层面是一致的。
在新准则下，在合并利润表和合并股东权益变动表中，应先将子公司提取职工奖福基金之前的净利润按股权比例分配到多数股权和少数股权，然后分别从中扣减计提的职工奖福基金中归属多数股权和少数股权的金额。最终未分配利润和少数股东权益余额与原制度下一致，但存在以下差异（假定不存在新旧准则下的其他会计政策差异）： 1 、新准则下归属母公司股东的合并净利润小于原制度下的合并净利润，差额等于子公司本期提取的职工奖福基金中按股权比例计算归属少数股东的部分。 2 、新准则下的少数股东损益大于原制度下的少数股东损益，差额等于子公司本期提取的职工奖福基金中按股权比例计算归属少数股东的部分。